臺灣高等法院刑事判決　　　　　　　　　　　　　　九十三年度上易字第七五四號
　　上　訴　人
　　即　被　告　乙○○
右上訴人因詐欺案件，不服臺灣臺北地方法院九十二年度易字第二四一三號，中華民
國九十三年四月二日第一審判決（起訴案號：臺灣臺北地方法院檢察署九十二年度調
偵續字第一二號），提起上訴，本院判決如左：
    主      文
上訴駁回。
乙○○緩刑貳年。
    事實及理由
一、本案經本院審理結果，認第一審判決被告乙○○意圖為自己不法之所有，以詐術
    使人將本人之物交付，處有期徒刑月，如易科罰金，以佰元折算壹日；認事
    用法及量刑均無不當，應予維持，並引用第一審判決書記載之事實、證據及理由
    。（如附件）
二、查被告確有於八十九年十二月二十七日拋棄訴訟費用請求權並於張智剛律師備妥
    、內容為「茲收到張閭雯小姐代債務人甲○○先生清償積欠立據人之本金新臺幣
    八十五萬六千四百六十三元及法定利息、執行費六千三百三十五元及其他因訴訟
    必要支出之費用，詳如附件所示。另立據人同意拋棄對債務人訴訟費五萬八千四
    百二十八元之請求，特立此據為憑」之收據一紙上簽名等情，業據被告坦承：伊
    確有答應拋棄訴訟費用請求權，收據上之簽名係伊所為等語，並有上開收據一紙
    附卷可稽，被告嗣空口否認上開收據之真正，辯以收據上拋棄訴訟費用請求權之
    記載乃事後補記云云，尚無可採。被告雖又辯稱：上開拋棄訴訟費用請求權之意
    思表示係以甲○○告知張元娥之地址為條件，因甲○○未履行該條件，伊嗣亦去
    函撤銷上開受詐欺之意思表示，故伊對告訴人之訴訟費用請求權自仍存在云云；
    但查，上開收據內容並未有以告知張元娥現址作為拋棄訴訟費用請求權條件之約
    定，證人張智剛亦在偵查中證稱：係告訴人妻之友人張閭雯於八十九年十二月二
    十七日找伊到民事執行處為告訴人協調債務清償問題，被告同意由告訴人還本金
    及利息，裁判費則由被告向陳元娥求償，上開收據係伊製作交予被告簽名，當時
    並未與被告約定要提供陳元娥之地址等語在卷，再參以被告為專業代書，於文件
    上簽名前當有檢視文件內容之認知及慣習，是被告委稱不知張智剛漏未將上開條
    件記明筆錄，亦未在前開收據載明云云，要與常情有違；至證人張智剛致被告之
    信函內容，僅能證明被告曾向證人張智剛詢問陳元娥之地址，尚無從證明雙方確
    有約定以之作為被告拋棄訴訟費用請求權之條件，此觀諸該信函自明。綜上所述
    ，應認告訴人與被告並未約定以告訴被告陳元娥現址作為被告拋棄訴訟費用請求
    權之條件；又被告並未能舉證其係遭告訴人或其代理人詐騙始同意拋棄訴訟費用
    請求權，其去函告訴人撤銷拋棄訴訟費用請求權之意思表示，難認合法而應屬文
    過之舉，是被告前揭所辯，尚不足採，被告對告訴人之訴訟費用請求權確已於八
    十九年十二月二十七日拋棄而消滅，且被告對此情應無不知之理。被告明知其拋
    棄對告訴人之訴訟費用請求權後，已不得再向告訴人請求清償訴訟費用，竟又二
    度聲請法院強制執行以獲清償，自與被告所辯依法行使權利之情況未合。其既明
    知其對告訴人訴訟費用請求權已不存在，仍利用無法審查實體事項之執行法院強
    制執行取得款項，所為洵難解免其為自己不法所有之意圖而成立詐欺之犯行，已
    據原判決詳予說明理由；被告乙○○上訴仍執在原審相同陳詞，辯稱其無詐欺意
    圖，執行法院並未陷於錯誤云云，而指摘原判決不當，要屬避就諉卸之詞，並無
    可取，其餘亦據原判決理由詳陳，判其上開罪刑，核無不合，上訴非有理由，應
    予駁回。
三、第查，被告未曾受有期徒刑以上刑之宣告，有本院被告全國刑案紀錄表一紙附卷
    可憑，被告因一時失慮致觸刑章，經此次偵、審程序及科刑之教訓後，當知所警
    惕，信無再犯之虞，且其年逾七十，所犯情節輕微，所得金額亦小，危害非鉅，
    本院因認所宣告之刑，以暫不執行為適當，爰併予宣告緩刑貳年。
據上論斷，應依刑事訴訟法第三百七十三條、第三百六十八條、刑法第七十四條第一
款，判決如主文。
本案經檢察官林炳雄到庭執行職務。
中　　　華　　　民　　　國　　九十三　　年　　　六　　　月　　 三十 　　日
                              臺灣高等法院刑事第十二庭
                                    審判長法　官  劉  景  星
                                          法　官  陳  博  志
                                          法　官  陳  志  洋
右正本證明與原本無異。
不得上訴。
                                          書記官  王  韻  雅
中　　　華　　　民　　　國　　九十三　　年　　　七　　　月　　　二　　　日
